---
title: "Wykorzystanie pakietu nonprobsvy (2023.12.08)"
author: "Maciej Beręsewicz & Łukasz Chrostowski"
format: 
  html:
    self-contained: true
    table-of-contents: true
    df-print: kable
---

# Informacje

Szkolenie sfinansowane w ramach projektu "Statystyka cudzoziemców bez spisu powszechnego - jakość, integracja danych i estymacja" (opis) finansowanego z grantu Narodowego Centrum Nauki OPUS 20 (2020/39/B/HS4/00941).

# Instalacje i pakiety

Instalujemy pakiet `remotes`.

```{r install, eval=FALSE}
install.packages("remotes") ## do instalacji pakietu nonprobsvy
install.packages("ggplot2") ## do wizualiacji 
install.packages("survey") ## do estymacji na podstawie prób losowych
remotes::install_github("ncn-foreigners/nonprobsvy")
```
Ładujemy pakiet `nonprobsvy`.

```{r pakiety, message = FALSE}
library(nonprobsvy) ## do prób nielosowych
library(survey) ## do badania popyt na pracę
library(ggplot2) ## do wizualizacji
```

# Dane na szkolenie

Zbiory danych znajdują się w folderze `data-raw/`:

+ plik `popyt.csv` -- zawiera zanonimizowane dane o podmiotach posiadających przynajmniej jedno wolne miejsce pracy z badania [Popyt na pracę](https://stat.gov.pl/obszary-tematyczne/rynek-pracy/popyt-na-prace/) (PnP) pozyskane przez Instytut Informatyki i Gospodarki Ilościowej UEP.
+ plik `cbop.csv` -- zawiera zanonimizowane dane podmiotów, będących w populacji badania PnP, z [Centralnej Bazy Ofert Pracy](https://oferty.praca.gov.pl/portal/index.cbop#/listaOfert) pobrane przez CBOP API.

Zbiory danych zawierają następujące kolumny:

+ `id_jednostki` -- unikalny identyfikator jednostki,
+ `sektor` - 0=publiczny, 1=prywatny,
+ `pkd` - sekcje pkd (od C do S; sekcje połączone: D i E, K i L, R i S),
+ `woj` - województwo
+ `waga` (tylko `popyt`) -- waga finalna ustalona w ramach badania PnP,
+ `jedna_zmiana` (tylko `cbop`) -- czy podmiot zatrudnia osoby na jedną zmianę (na podstawie zmiennej `kodZmianowości`, więcej na [CBOP dla integratorów](https://oferty.praca.gov.pl/portal/index.cbop#/dlaInt)).

Wczytujemy dane

```{r wczytanie}
popyt <- read.csv("../data-raw/popyt.csv")
head(popyt)
```
Deklarujemy obiekt `svydesign`. Dla uproszczenie zakłdamy, że warstwy określone są przez 3 zmienne: `klasa`, `pkd` i `woj`. W praktyce schemat losowania jest troszkę inny (por. [Zeszyt metodologiczny badania PnP](https://stat.gov.pl/obszary-tematyczne/rynek-pracy/popyt-na-prace/zeszyt-metodologiczny-popyt-na-prace,3,1.html)).

```{r schemat}
popyt_svy <- svydesign(ids = ~1,  ## losujemy jednostki, a nie zespoły
                       weights = ~waga,  ## waga finalna
                       strata = ~ klasa + pkd + woj,  ## warstwy
                       data = popyt) ## dane

svytotal(~klasa, popyt_svy)
```

```{r wczytanie2}
cbop <- read.csv("../data-raw/cbop.csv")
head(cbop)
```
Odsetek podmiotów zatrudniających na jedną zmianę na podstawie danych CBOP bez korekty wynosi: `r round(mean(cbop$jedna_zmiana)*100,2)`.

Tworzymy wektor wartości zmiennych pomocniczych gdy tylko oszacowania na podstawie populacji są znane.

```{r}
wartosci_globalne <- c(`(Intercept)` = 51870, woj = 907578, sektor = 47321, pkdC = 9405, 
                       pkdD.E = 520, pkdF = 9492, pkdG = 13849, pkdH = 3653, pkdI = 2344, 
                       pkdJ = 1118, pkdK.L = 1114, pkdM = 2627, pkdN = 1320, pkdO = 1406, 
                       pkdP = 1281, pkdQ = 1954, pkdR.S = 1787, klasaD = 8561, klasaM = 29551, 
                       klasaS = 13758)
wartosci_globalne
```
# Przypadek gdy dostępne są wyłącznie dane

## Estymator Inverse Probability weighting

```{r}
est1_logit <- nonprob(
  selection = ~ woj + sektor + pkd + klasa,
  target = ~ jedna_zmiana,
  pop_totals = wartosci_globalne,
  data = cbop,
  method_selection = "logit"
)

est1_probit <- nonprob(
  selection = ~ woj + sektor + pkd + klasa,
  target = ~ jedna_zmiana,
  pop_totals = wartosci_globalne,
  data = cbop,
  method_selection = "probit"
)

est1_cloglog <- nonprob(
  selection = ~ woj + sektor + pkd + klasa,
  target = ~ jedna_zmiana,
  pop_totals = wartosci_globalne,
  data = cbop,
  method_selection = "cloglog"
)

rbind(cbind(est1_logit$output, est1_logit$confidence_interval),
      cbind(est1_probit$output, est1_probit$confidence_interval),
      cbind(est1_cloglog$output, est1_cloglog$confidence_interval))
```

Strukura obiektu

```{r}
str(est1_logit,1)
```
Metoda summary

```{r eval = FALSE}
summary(est1_logit)
```

